【裁判字號】    91,交訴,15
【裁判日期】    920305
【裁判案由】    公共危險等
【裁判全文】
臺灣士林地方法院刑事判決                          九十一年度交訴字第一五號
    公  訴  人  臺灣士林地方法院檢察署檢察官
    被      告  乙○○
    選任辯護人  吳宏山律師
右列被告因公共危險等案件，經檢察官提起公訴（九十一年度偵字第一六六八號），
本院判決如左：
    主  文
乙○○無罪。
    理  由
一公訴意旨略以：被告乙○○係計程車司機，為從事業務之人，於民國九十年十一月
  二十六日上午八時三十分許，駕駛車牌號碼Ｔ四─九九○號營業小客車，沿台北市
  南港區○○街○段南向北方向，行駛至舊庄街一段二六二巷口前，本應注意汽車行
  駛時，駕駛人應注意車前狀況，隨時採取安全措施，而依當時情形又無不能注意之
  情事，竟疏未注意前方由告訴人丙○○所騎乘之ＢＡＪ─六五七號重機車，致其營
  業小客車自後擦撞丙○○之重機車倒地，丙○○並因此受有右側脛腓骨骨折、右膝
  一×一公分、左膝二×二公分擦傷等傷害。詎乙○○肇事後，竟未下車查看，亦未
  送傷者就醫，復另行起意，逃離現場。嗣行至台北市○○區○○街近南深路口時，
  雖為丙○○之弟丁○○攔停，仍逕行駕車離去。因認被告涉犯刑法第二百八十四條
  第二項前段過失傷害及第一百八十五條之四肇事逃逸罪嫌。
二按犯罪事實，應依證據認定之，無證據不得推定其犯罪事實，又不能證明被告犯罪
  者，應諭知無罪之判決，刑事訴訟法第一百五十四條、第三百零一條第一項分別定
  有明文。而刑事訴訟上證明之資料，無論為直接證據或間接證據，均須達於通常一
  般之人均不致有所懷疑，而得確信其真實之程度，始得據為有罪之認定，若其關於
  被告是否犯罪之證明未能達此程度，而有合理之懷疑存在，致使無從形成有罪之確
  信，根據「罪證有疑，利於被告」之證據法則，即不得據為不利之認定，此有最高
  法院七十六年台上字第四九八六號判例可稽。訊據被告乙○○，固不否認於前開時
  間行經台北市○○區○○街一段二六二巷口，且見告訴人所騎之機車倒地等情不諱
  ，然堅決否認有上揭犯行，辯稱：並未擦撞到告訴人，因車禍與伊無關故未留在現
  場，並未肇事逃逸等語。
三查公訴人認被告涉上開犯行，乃以被告陳稱行經該處、證人丙○○、丁○○、甲○○之證詞，及道路交通事故調查報告表、交通事故補充資料表、車損照片及三軍總
  醫院之診斷證明書為據，惟查：
  (一)告訴人丙○○騎機車行經上開地點時，感覺遭人自機車後方輕微碰撞，即跌倒，
    當時並未注意後照鏡，故不能確定係遭何車碰撞等情，業據告訴人於警訊、偵查
    及本院調查時陳述明確。而丁○○、甲○○均係聽到告訴人所騎機車倒地之碰撞
    聲後，方注意倒地之告訴人，並未看到告訴人如何倒地等情，業據證人甲○○、
    丁○○分於偵查中及本院調查審理時證述在卷。堪認告訴人丙○○及證人甲○○
    、丁○○均未見本件車禍發生當時之情形。
  (二)次查告訴人之弟丁○○於見告訴人車禍倒地，並手指被告所駕之計程車時，立即
    駕車追趕被告，約一分鐘後攔下被告，被告稱未肇事，並要丁○○檢視被告所駕
    駛之計程車有無擦撞痕跡，經丁○○檢視，並未發現被告駕駛之Ｔ四─九九○號
    計程車有明顯之擦撞痕跡等情，已據證人丁○○分於警訊、偵查及本院調查時結
    證在卷，堪信告訴人甫遭車禍，告訴人之弟丁○○立即追趕被告，於追得被告後
    ，被告央丁○○檢驗其車，經丁○○檢視被告所駕駛之前開計程車並無明顯之擦
    撞痕跡。另證人丁○○雖稱：檢視被告計程車時，發現被告所駕計程車之車身都
    有灰塵，僅右側後門車窗玻璃旁靠後面之鐵皮及行李箱右方一小塊無灰塵，像是
    被布擦拭過的痕跡等語，然查證人丁○○亦證稱：當伊知可能係被告碰撞到告訴
    人時，伊視線即一直盯著該計程車，迄至追到被告前，視線均未離開過被告所駕
    之計程車等語，再參以當時在場之告訴人及證人甲○○均未見被告有下車擦拭計
    程車之情，足見縱丁○○所述被告所駕之計程車上開部位特別乾淨，亦難認係被
    告於告訴人車禍後為湮滅跡證所為。
  (三)復據告訴人陳稱：被撞前伊前方並無行駛中之車輛，被撞倒地後，在地上翻滾幾
    圈，起身時即見前方有被告所駕駛之計程車及一部車號不詳之機車駛離等語，再
    參以告訴人依庭諭所繪於卷附道路交通事故調查報告表上之其起身時所見計程車
    及機車之位置，可悉其所見之計程車與機車均在其前方，且二車距告訴人倒地位
    置之距離幾相同。依此堪認告訴人車禍倒地後，在其前方之車輛除被告駕駛之計
    程車外，另有一行進間之機車。是倘告訴人所騎之機車倒地確因遭他車撞擊所致
    ，亦可能係由另部不詳車號之機車駕駛人所致。
  (四)查車禍發生之台北市○○街○段為雙向二車道一情，有道路交通事故調查報告表
    一份可參。次查被告與告訴人於車禍發生前均為駕車沿台北市○○區○○街一段
    南向北方向行走，告訴人係騎在由南向北方車道中間。而甲○○於聽到告訴人機
    車倒地聲後，即看到被告駕駛之計程車在告訴人機車前方且在該路段二車道分隔
    線間行駛等情，業據告訴人及證人甲○○於本院證述在卷，足悉被告與告訴人均
    同向，於告訴人因故人車倒地時，被告駕車行於雙向車道之分隔線間。再參照卷
    附道路交通事故調查報告表，可證告訴人倒地時，被告駕車所行之位置（即雙向
    車道之分隔線間）在告訴人原騎機車位置之左側。是倘本件車禍之發生為被告所
    致，依上開跡證，及告訴人所述其機車後面遭碰撞等語，被告應係自告訴人所騎
    機車之左後方向告訴人機車之左方超車時撞擊告訴人之機車後方。查機車一遭碰
    撞即會因重心不穩而傾倒，於告訴人機車左後方受力傾倒時，被告之車適在告訴
    人機車之左方（因被告自左後方向前往告訴人機車左方超車），依上開情狀，因
    告訴人機車左方有被告所駕之計程車，故告訴人之機車不可能往左方倒而在其左
    方對向車道產生刮地痕。惟查告訴人機車因故倒地時，係在其原車行之對向車道
    產生刮地痕，且係機車右側倒地，此有道路交通事故調查報告表及照片在卷可參
    。依上，實難認係被告自告訴人機車左後方超車時擦撞告訴人之機車。而本件經
    送台北市車輛行車事故鑑定委員會鑑定，該會亦認依現場圖Ｂ車（按即告訴人之
    機車）刮地痕方向，顯示Ａ車（按即被告之計程車）不可能自Ｂ車左後方超車擦
    撞該車，且依警方、法院所提之相關肇事資料，無法研判Ａ、Ｂ二車是否有其他
    部分相接觸等情，有該會九十一年十月八日北鑑審字第○九一三○二六七一○○
    號函在卷可參。
四綜據上述，並無證據證明被告行經該路段時，有擦撞到告訴人所騎之機車，自不能
  以車禍發生時，被告駕車行經該地，且車禍發生後，被告所駕駛之車在告訴人之前
  方，即認被告為肇事之人。既無證據證明被告與本件車禍有涉，自無從認其有肇事
  逃逸之犯行。並無證據證明被告有公訴人所訴之犯行，不能證明被告犯罪，依法自
  應為無罪之諭知。
五據上論斷，應依刑事訴訟法第三百零一條第一項，判決如主文
本案經檢察官林聰良到庭執行職務
中      華      民      國     九十二      年      三      月     五    日
                                       臺灣士林地方法院刑事第一庭
                                           法  官  江  翠  萍
右正本證明與原本無異。
如不服本判決，應於判決送達後十日內，向本院提出上訴狀。
                                           書記官  范  淑  芬
中      華      民國     九十二      年      三      月     十二  日


司法院資訊處製作；財團法人民間司法改革基金會備份。
